【裁判字號】    96,上更(一),317
【裁判日期】    970226
【裁判案由】    偽造有價證券
【裁判全文】
臺灣高等法院臺中分院刑事判決     96年度上更(一)字第317號
上  訴  人
即  被  告  甲○○
選任辯護人  黃逸仁律師
上列上訴人因偽造有價證券案件，不服臺灣臺中地方法院93年度
訴字第137號中華民國93年4月8日第一審判決（起訴案號：臺灣
臺中地方法院檢察署92年度偵續字第8號），提起上訴，經最高
法院發回更審，本院判決如下：
    主  文
上訴駁回。
    事  實
一、甲○○曾因犯妨害風化罪，經臺灣彰化地方法院以九十年度
    員簡字第一三七號判決判處有期徒刑三月，如易科罰金以三
    百元折算一日確定，經於民國九十年七月二十三日易科罰金
    執行完畢。詎其猶不知悔改，緣其曾因資金周轉困難，產生
    違約交割之問題，遭禁止融資買賣股票，其為能繼續買賣股
    票，而向其妻丙○○及岳母賴楊淑貞借名買賣股票，又因在
    富邦證券股份有限公司委託買賣股票，而結識該公司之營業
    員王麗薰。九十一年三月六日起，甲○○因資金不足，多次
    經由王麗薰之居中聯繫，向彼此未曾謀面之乙○○借款購買
    股票，每次借款達新臺幣（下同）二百餘萬元至四百萬元以
    上不等（均由乙○○以傅耀堂名義匯入丙○○帳戶內），並
    均於二至三日內還款完畢。九十一年四月十一日，甲○○復
    因急需資金四百萬元辦理交割及購買股票，而該次擬借款之
    期間較長，遂經由王麗薰之聯繫後，攜其土地所有權狀逕行
    前往臺中市○○路○段一○七號乙○○住處，向乙○○洽商
    借款事宜。乙○○因與甲○○素昧平生，而其先前之借款均
    匯入丙○○之帳戶內，是除要求甲○○將土地所有權狀暫放
    以為質押外，另提出空白本票一紙，要求甲○○須與丙○○
    共同簽名為發票人，以為借款債務之擔保，甲○○遂當場於
    本票上之「發票日」、「面額」及「發票人地址」等欄完成
    填載（發票日：九十一年四月十一日，面額：四百萬元，發
    票人地址：彰化縣社頭鄉湳底村大圳巷十七號，到期日則僅
    填載「91」年字樣），並於「發票人」欄簽名、捺印及填寫
    其國民身分證統一編號於其上，並將本票攜離乙○○住處。
    甲○○明知如未與丙○○共同簽發該紙本票，乙○○勢必不
    願貸與該筆款項，卻因需款孔急，為圖使乙○○儘早貸與前
    揭款項，遂於離開乙○○住處後，未經丙○○之同意，即基
    於供行使之用之意圖，於不詳地點，在該本票上「發票人」
    欄後方，偽簽「丙○○」之署名，並按捺自己指印以冒為丙○○之指印，及填寫丙○○之國民身分證統一編號於其上，
    而偽造完成以「丙○○」為共同發票人之有價證券，旋再度
    返回乙○○之住處，並基於為自己不法所有之意圖，將該紙
    丙○○部分係偽造之有價證券交予乙○○，致乙○○不疑有
    他，誤以為已取得丙○○簽名為本票共同發票人之擔保，且
    甲○○將如先前般，於借款期限屆至後，按時還款，遂將四
    百萬元依甲○○之指示，仍以傅耀堂之名義匯入丙○○富邦
    商業銀行00000000000000號帳戶內，雙方並
    約定甲○○應於九十一年四月十六日還款，最遲不得逾九十
    一年四月十九日。惟甲○○於期限屆至後迄今，不但分文不
    償，對於乙○○返還借款之請求，亦均置之不理，乙○○始
    知悉上開受詐騙及甲○○偽造有證券情事。
二、案經乙○○訴由臺灣臺中地方法院檢察署檢察官偵查起訴。
    理  由
一、訊據被告甲○○對於前揭：(1)使用丙○○及賴楊淑貞之名義
    及帳戶以買賣股票、(2)九十一年四月十一日前，曾多次經由
    王麗薰之聯繫，向告訴人乙○○借款、(3)九十一年四月十一
    日，因其該次借款之期間較長，其乃以土地所有權狀為質押
    ，親自前往乙○○住處，借得四百萬元，並當場簽發系爭面
    額四百萬元之本票一紙，嗣並未償還該四百萬元之借款，及
    (4)該本票上「丙○○」之署名及其後所按捺之指印係其所偽
    造、國民身分證統一編號亦係其所填寫等情，均坦承不諱（
    詳見歷次警詢、檢察官訊問及原審準備程序及審理筆錄）。
    惟矢口否認有何偽造有價證券及詐欺之犯行，其於本院及原
    審辯稱：當初因為這筆錢是伊向乙○○、黎旭借款，嗣因股
    票買賣操作不當，才週轉不靈，致該筆款項沒有辦法還他，
    他就告伊了，伊要跟他借這筆錢時，伊有打電話給乙○○，
    告知伊跟伊之太太丙○○下班後會過去跟他借一筆錢，後來
    伊之小孩發燒，無法過去，乙○○叫伊自己過去帶土地所有
    權狀過去就可以。隔天早上八點多伊過去，是黎旭與伊接洽
    ，乙○○在旁邊，黎旭拿一張本票叫伊寫金額、身分證號碼
    ，並且說因為錢要匯入伊太太的帳戶，所以他又叫伊要在伊
    名字後面寫上伊太太丙○○之名字及蓋伊之手印，證明這張
    本票是伊寫的，並告以：此僅為程序問題；伊為順利取得借
    款，遂於當場依黎旭之指示，於本票上發票人欄後方註記前
    開字樣並捺印，並無以「丙○○」為共同發票人之真意；且
    該紙本票既係伊所當場簽立及填寫，伊其後之未依約償還借
    款，又係因受股市之崩盤致買賣股票失利所累，伊實無詐欺
    黎旭之犯意等語。被告選任辯護人於本院為被告辯護稱：被
    告所陳述的情節顯係地下錢莊的手法，當時被告簽名，是因
    為告訴人說錢匯入被告太太名下之帳戶，故讓被告簽名、蓋
    手印，被告並沒有偽造有價證券的意圖，簽發本票只是認知
    上認為要匯入被告太太名下之帳戶等語。
二、惟查：
  (一)前揭事實，業據告訴人乙○○及證人黎旭分別於檢察官訊問
    中，指、證述明確，二人經於原審審理中傳訊到庭作證，經
    隔離訊問及詰問後，核其等所為之證述內容，仍屬一致，堪
    予採信。
  (二)被告雖辯稱：九十一年四月十一日該筆四百萬元之借款，係
    向黎旭而非乙○○借得，惟核其此部分之供述，已與其於警
    詢乃迄檢察官訊問中所為之供述不符，復與證人王麗薰及黎
    旭於檢察官訊問中或原審審理中確證之：前後多筆借款，均
    係向乙○○所借得之證言不符；復觀諸丙○○富邦商業銀行
    00000000000000號帳戶之資金往來明細（附
    於偵查卷第二十七頁至第三十五頁），亦可見該筆四百萬元
    之借款，與先前多筆借款同，仍以「傅耀堂」之名義匯入，
    是足認被告該筆九十一年四月十一日之借款，應仍係向乙○○所借得，被告辯稱係向黎旭借得等語，並不足採。
  (三)被告另稱：本票上關於「丙○○」姓名、國民身分證統一編
    號之填載及其上之捺印，係伊依乙○○之指示（嗣於原審行
    準備程序及審理中，改稱係依黎旭之指示）所當場填載等語
    。惟核被告此部分之供述，業為告訴人乙○○及證人黎旭所
    否認，而本件實無任何事證可認乙○○或黎旭涉有教唆偽造
    有價證券之罪嫌，再觀諸被告自身就所指之教唆者，即有如
    前所述前後供述不一之情形，而依本次借款之期間較長，告
    訴人復與被告素昧平生，借款又係欲匯入丙○○之帳戶內，
    而其等原採經由王麗薰聯繫之借款方式，致告訴人主觀上以
    為其先前多次所為之借款，借款人均為丙○○，乃要求被告
    須提出以丙○○為共同發票人之本票以為擔保之說詞，又屬
    合於情理，應認被告上開所辯：本票上關於「丙○○」部分
    之記載及捺印，均係當場所為等語，為無可採。
  (四)按被告既為習於從事股票投資買賣之人，依其所借用之丙○○及賴楊淑貞共三個金融機構帳戶所示之資金往來明細（分
    別附於偵查卷第二十七頁至第三十五頁、第三十六頁至第三
    十八頁、偵續卷第二十八頁至第三十七頁），其進出股市之
    次數相當頻繁、金額亦不少，其復曾因違約交割而遭禁止以
    融資融券之方式買賣股票，再其於向告訴人借款當時，年亦
    已逾三十歲，自屬有相當社會歷練之人，並對於投資、理財
    等事相當熱衷，其辯稱：於本票上填寫「丙○○」之姓名等
    資料及捺印，僅係「註記」丙○○之資料，而無以之為共同
    發票人之真意等語，自非可信。又本票為文義證券，選任辯
    護人以該本票係為供借款之擔保，認被告偽造「丙○○」之
    署押，僅為以丙○○為借款之保證人，並無以丙○○為共同
    發票人而偽造有價證券之意思等語，亦無可採。
  (五)被告另雖辯稱：其於取得借款購買股票後，嗣因股票買賣操
    作不當，才週轉不靈，致其於期限屆至後，無力返還借款等
    語。惟依臺灣證券交易所股份有限公司九十三年三月十二日
    台證企字第○九三○○○四五四○號函檢送之大盤及「台苯
    」等六檔個股走勢圖資料（附於本院卷）顯示：(1)大盤（證
    券集中交易市場）自九十一年四月十一日起至九十一年四月
    十九日止，非但指數並未下跌，反呈上漲之局面；又大盤指
    數係迄九十一年四月二十五日以後，始呈緩慢下跌之趨勢，
    亦無崩盤之情形可言；(2)被告自九十一年四月十一日取得告
    訴人之借款後，主要用以購買「台苯」、「旺宏」、「國巨
    」、「億光」、「友達」、「華邦電」等六檔股票（參前述
    丙○○與賴楊淑貞之帳戶資金往來明細），惟該六檔股票，
    自九十一年四月十一日至九十一年四月十九日間，股價表現
    亦相當平穩，甚或有微幅上揚者（如：「旺宏」、「億光」
    、「友達」），各檔股票亦均約於九十一年四月二十五日後
    ，始隨大盤指數而走跌，惟亦無崩盤之現象。是被告上開所
    辯：因股票買賣操作不當而無力償還等語，亦顯與事實不符
    。
  (六)再從被告使用之丙○○及賴楊淑貞三個帳戶（分別為：丙○○富邦商業銀行00000000000000號帳戶、丙○○富邦商業銀行00000000000000號帳戶、
    賴楊淑貞臺中縣大里市農會000000000000號帳
    戶；以下分別以帳號末五碼數字代稱）資金流向以觀：(1)告
    訴人於九十一年四月十一日，以傅耀堂名義將四百萬元借款
    存入丙○○富邦商業銀行六二六○○號帳戶後，帳戶餘額為
    四百三十一萬餘元，被告陸續用以購買股票，同時並有售出
    股票價款匯入，迄九十一年四月十八日即借款期限屆至前一
    日，帳戶餘額為六百三十餘萬元，亦即被告原以該帳戶所買
    入之股票及剩餘資金（性質上為對於告訴人債務之總擔保）
    ，遠大於負欠告訴人之債務；(2)其後，被告將四百九十二萬
    餘元用以購買「台苯」股票，迄九十一年五月十日前，並未
    再賣出；另將帳戶中之二百七十萬元，移至賴楊淑貞大里市
    農會帳戶內，繼續操作股票，迄九十一年八月二十日，該帳
    戶內之資金達四百九十八萬餘元，亦遠高於負欠告訴人之債
    務；(3)至丙○○富邦商業銀行二○九○○號帳戶內之資金，
    於九十一年四月十八日時，亦高達六百二十九萬餘元，其後
    被告亦以四百九十二萬元餘元購買「台苯」股票，迄九十一
    年五月十日止，亦未再賣出；(4)總計被告於九十一年四月十
    八日時，其帳戶內之資金，合計高達一千二百餘萬元，被告
    非但不用以償還負欠告訴人之借款，反繼續買入股票，惟迄
    於帳戶內所示相當長之時期內，既不將股票出售變現，於帳
    戶內資金餘額高於借款數額時，亦均分文不償，足見其於借
    款之初，即無返還借款之真意，其有詐欺之故意與為自己不
    法所有之意圖甚明。
  (七)另由證人丙○○於本院審理時到庭所結證之：「（辯護人問
    ：知否妳先生去當舖借款，除了用土地提供擔保以外，是否
    還知道他有簽本票的事情？）他那時沒有提到簽本票這件事
    ，我知道民間借款都要簽本票」、「（辯護人問：借完這筆
    款項，被告有無跟你提起本件借款的事情？）他有告訴我說
    因為那天趕著要辦理交割，所以乙○○與黎旭要他在本票上
    簽我的名字，他有照他們的指示簽我的名字，還有身分證字
    號」、「（辯護人問：你當時有感覺到被妳先生偽造有價證
    券？）沒有，因為我之前有授權我先生可以使用我的帳戶，
    並且顧及我的信用，所以可以去借款來籌措資金」、「（審
    判長問：你在偵查中為何說你不知道被告有簽你的名字為發
    票人？）我上班一個月，才二萬多元，突然間有四百的債務
    ，我當下沒有想那麼多」、「（審判長問：事實上被告沒有
    說要以你的名字簽發本票，是否事後才告訴你？）他有於四
    月十日告訴我要借款，他沒有刻意告訴我要簽本票，但是我
    知道借款要簽本票，當天借款後我問他情形，他有告訴我，
    他簽我名義的本票，並且土地權狀抵押在那裡」等語等情，
    亦顯然可見，被告於本次向乙○○借款當日，並未徵得丙○○同意即擅自於系爭本票上偽簽「丙○○」之署名與冒按自
    己之指印於該「丙○○」署名之後甚明。再徵諸乙○○嗣以
    系爭本票對丙○○訴請返還借款，於該民事訴訟事件（臺灣
    臺中地方法院九十一年訴字第二一三八號），丙○○亦抗辯
    稱：「被告丙○○並未親自或委託被告甲○○向原告乙○○
    借款，系爭本票上『丙○○』之簽名並非被告丙○○所簽，
    原告所匯款之帳戶係其開立交由被告甲○○作為買賣股票資
    金往來使用，被告丙○○並不清楚該帳戶之資金往來情形」
    等語，更足認丙○○於該次借款前確未授權被告甲○○以其
    名義共同簽發系爭本票。
  (八)此外，復有系爭本票影本一紙附卷可稽（附於發查卷第十一
    頁）。被告甲○○於九十一年四月十一日向告訴人乙○○借
    款之初，即無還款之真意，復為順利取得借款，乃偽造以「
    丙○○」為共同發票人之本票，偽造後復持以行使，以此方
    法詐騙告訴人，致告訴人陷於錯誤而交付借款，其上揭所辯
    均不足採信。本件事證明確，被告犯行堪以認定。
三、被告甲○○行為後，刑法業於九十四年一月七日修正，於同
    年二月二日公布，並於九十五年七月一日施行。按行為後法
    律有變更者，適用行為時之法律，但行為後之法律有利於行
    為人者，適用最有利於行為人之法律，修正後即現行刑法第
    二條第一項定有明文。又按比較新舊法，應就罪刑有關之共
    犯、未遂犯、想像競合犯、牽連犯、連續犯、結合犯，以及
    累犯加重、自首減輕暨其他法定加減原因（如身分加減）與
    加減例等一切情形，本於統一性及整體性原則，綜其全部罪
    刑之結果而為比較，此有最高法院九十五年五月二十三日第
    八次刑庭會議決議第一、(四)則可資參照。茲查：
  (一)刑法第二百零一條第一項偽造有價證券罪、第三百三十九條
    第一項之詐欺取財罪，其罰金刑之法定刑原分別為「得併科
    三千元以下罰金」，及「得科或併科一千元以下罰金」，依
    修正後刑法施行法增訂第一條之一規定：「（第一項）中華
    民國九十四年一月七日刑法修正施行後，刑法分則編所定罰
    金之貨幣單位為新臺幣。（第二項）九十四年一月七日刑法
    修正時，刑法分則編未修正之條文定有罰金者，自九十四年
    一月七日刑法修正施行後，就其所定數額提高為三十倍。但
    七十二年六月二十六日至九十四年一月七日新增或修正之條
    文，就其所定數額提高為三倍」，及刑法第三十三條第五款
    修正為：「主刑之種類如下：五、罰金：新臺幣一千元以上
    ，以百元計算之」等規定觀之，依修正後之法律，刑法第二
    百零一條第一項偽造有價證券罪、第三百三十九條第一項之
    詐欺取財罪，所得科處之罰金刑最高額分別為新臺幣九萬元
    及新臺幣三萬元，最低額均為新臺幣一千元。然依被告行為
    時即修正前刑法第三十三條第五款規定之罰金最低額銀元一
    元計算，前開刑法第二百零一條第一項、第三百三十九條第
    一項之罰金刑最高額為銀元三萬元及銀元一萬元，最低額為
    銀元一元，若換算為新臺幣，二罪之罰金最高額雖與新法相
    同，然刑法第二百零一條第一項偽造有價證券罪、第三百三
    十九條第一項之罰金刑最低額僅為新臺幣三元，因此，比較
    上述修正前、後之刑罰法律，自應以被告行為時即修正前關
    於科處罰金刑之法律較有利於被告。
  (二)又被告行為後，刑法第五十五條關於牽連犯之規定，亦於九
    十四年一月七日修正公布刪除，並於九十五年七月一日施行
    ，是於新法修正施行後，被告於本案所為之偽造有價證券、
    詐欺取財等二罪，即須分論併罰。則被告之犯行，因行為後
    新法業已刪除牽連犯之規定，此刪除雖非犯罪構成要件之變
    更，但顯已影響行為人刑罰之法律效果，自屬法律有變更，
    經比較新、舊法規定，修正後之規定對於被告較為不利，依
    刑法第二條第一項前段之規定，仍應適用較有利於被告之行
    為時法律，即修正前刑法第五十五條關於牽連犯之規定，從
    較重之一罪予以處斷。
  (三)被告行為時，刑法第四十七條累犯原規定：「受有期徒刑之
    執行完畢或受無期徒刑或有期徒刑一部之執行而赦免後，五
    年以內再犯有期徒刑以上之罪者，為累犯，加重本刑至二分
    之一。」，修正後之刑法第四十七條規定則為：「受徒刑之
    執行完畢，或一部之執行而赦免後，五年以內故意再犯有期
    徒刑以上之罪者，為累犯，加重本刑至二分之一。第九十八
    條第二項關於因強制工作而免其刑之執行者，於受強制工作
    處分之執行完畢或一部之執行而免除後，五年以內故意再犯
    有期徒刑以上之罪者，以累犯論。」。本件被告所犯係屬故
    意犯罪，是不論依新法或舊法均構成累犯，則修正前刑法關
    於累犯之規定，對被告並無不利之情形。
  (四)綜合上述各條文修正前、後之比較，揆諸前揭最高法院決議
    及修正後刑法第二條第一項規定之「從舊、從輕」原則，因
    被告所犯刑法第二百零一條第一項偽造有價證券罪、第三百
    三十九條第一項之詐欺取財罪之部分，依修正前刑法第三十
    三條第五款規定，其法定得予科處之罰金刑最低額度較低。
    且依修正前刑法，被告所犯偽造有價證券、詐欺取財罪尚應
    成立牽連犯而從一重處斷，顯以修正前刑法較有利於被告，
    綜其全部罪刑之比較，自應一體適用被告行為時之法律，即
    修正前刑法之相關規定予以論處。
四、按行使偽造有價證券，以取得票面價值之對價，固不另論詐
    欺罪，但如以偽造之有價證券供作擔保或作為新債清償而借
    款，則其借款之行為，為行使有價證券以外之另一行為，其
    間有方法結果關係，應論以詐欺罪之牽連犯，最高法院六十
    二年度第一次刑庭會議作有決議可資參照。核被告甲○○所
    為，係犯刑法第二百零一條第一項之意圖供行使之用而偽造
    有價證券罪（偽造「丙○○」為本票之共同發票人部分）、
    第三百三十九條第一項之詐欺取財罪。其偽造「丙○○」署
    名與按捺自己指印冒偽係「丙○○」指印之行為乃偽造有價
    證券之部分行為；又其偽造本票後復持以行使，行使偽造有
    價證券之低度行為應為高度之偽造行為所吸收，皆不另論罪
    。又其所犯上開二罪間，有方法與目的之牽連關係，為牽連
    犯，應從一重之偽造有價證券罪處斷。又查，被告曾因犯妨
    害風化罪，經臺灣彰化地方法院以九十年度員簡字第一三七
    號判決判處有期徒刑三月，如易科罰金以三百元折算一日確
    定，於九十年七月二十三日易科罰金執行完畢，有臺灣高等
    法院被告全國前案紀錄表一紙在卷可按，其於受有期徒刑之
    執行完畢後，五年以內再犯本件有期徒刑以上之罪，為累犯
    ，應加重其刑。原審以本案事證明確，而依刑法第二百零一
    條第一項、第三百三十九條第一項、修正前第五十五條、修
    正前第四十七條、第二百零五條，罰金罰鍰提高標準條例第
    一條前段規定，並審酌被告本案犯罪之動機、目的、所用之
    手段、詐騙所得之金額、犯罪後未能坦承犯行、復未與告訴
    人乙○○達成民事和解，及與告訴人及另一被害人丙○○之
    關係等一切情狀，予以量處如原審判決主文所示之刑，至如
    附表所示偽造有價證券（即關於本票上共同發票人「丙○○
    」之署名、按捺自己指印冒偽係「丙○○」指印及丙○○國
    民身分證統一編號之記載部分），應依刑法第二百零五條之
    規定，宣告沒收（最高法院八十六年度台上字第七一八號、
    九十年度台上字第一七三七號判決意旨參照），亦已併予敘
    明，皆核無不合，被告上訴意旨略以：被告與丙○○係夫妻
    ，而夫妻財產關係大都屬於共有混同之狀態，因此夫妻互為
    授權代理應屬常態，被告與丙○○間之信用卡使用、保險申
    請書，有由丙○○代為簽名之情形，而丙○○於警訊時已承
    認同意將其帳戶借予被告操作股票，並出具授權書，於被告
    買賣股票時，亦有融資、融券之情形，被告向告訴人乙○○
    所借之款項前後總共八次（自九十一年三月六日至九十一年
    四月十一日，借款金額分別為新台幣四百五十萬元、三百萬
    元、二百五十萬元、四百五十萬元、二百二十萬元、三百七
    十萬元、二百八十萬元、四百萬元等）均匯入丙○○之富邦
    銀行帳號，該款均作為買賣股票之用，此有存摺往來可證（
    詳原審卷），是由上事實足見向乙○○借款買賣股票亦在丙○○授權買賣股票相關情事之範圍內應無疑義。承上，既被
    告向乙○○借款買賣股票亦在丙○○授權買賣股票相關情事
    之範圍內，則被告在借款當時應乙○○要求（因款項係匯入
    丙○○帳戶）而開立發票人為甲○○、丙○○之本票，則該
    代簽丙○○本票之行為既在丙○○授權之範圍內，即無偽造
    有價證券之可言。被告向告訴人乙○○所借之款項前後總共
    八次（自九十一年三月六日至九十一年四月十一日，借款金
    額分別為新台幣四百五十萬元、三百萬元、二百五十萬元、
    四百五十萬元、二百二十萬元、三百七十萬元、二百八十萬
    元、四百萬元等）均匯入丙○○之富邦銀行帳號，該款均作
    為買賣股票之用，經查，除九十一年四月十一日所借之款項
    四百萬元因係買賣股票操作不當導致血本無歸而無法即時償
    還外，前七次被告均有依限償還，而無法償還之因係當時被
    告操作不當應變不及所致，且為思回本乃將餘款匯往大里農
    會帳戶繼續買賣股票（九十一年四月二十三日買旺宏二百四
    十六萬四千七百九十四元），惟事與願違，最後亦血本無歸
    ，故無法償還，但被告實無詐欺故意不還之情事。況且證人
    丙○○於本院更審前審理時經詰問時亦稱：「其與被告之家
    中生活費都是共同分擔……其有同意被告以其名義買賣股票
    ，包括借款……知道被告要向乙○○借這筆錢（即系爭四百
    萬元）……警訊及偵查中所以會供述不知被告向乙○○借款
    ，因當時很緊張，四百萬元對我來說是一筆很大的數目，我
    很怕去承擔這份責任」等語（見本院卷第五十六頁、第五十
    七頁），丙○○顯然同意被告以其名義共同簽發本票向乙○○借款云云，惟查證人丙○○於偵查中稱：「（問：是否有
    向告訴人借錢？）答：沒有，我之帳戶都是授權給甲○○買
    賣股票之用，開戶後，我都不了解被告之使用情形，而借款
    之事，我都不知道」、「（問：提示本票，本票是你簽的？
    ）答：我沒有簽」（見偵查卷第四十九頁），且證人丙○○
    於本院檢察官詰問時亦稱：在偵訊時所供述係出於其之自由
    意識（見本院九十三年度上訴字第六０七號卷第五十八頁）
    ，證人丙○○於檢察官對其不起訴處分後，翻供而為有利其
    夫即被告之證詞，顯係迴護被告之詞，又被告原所辯解並非
    有經證人丙○○之同意，而辯稱係告訴人當場要被告簽丙○○為共同發票人云云，因此丙○○之證詞自不足採為被告有
    利之認定，又被告有本件犯行，原審已詳述認定之理由，核
    無違誤，量刑亦妥適，被告上訴為無理由，應予駁回。
據上論結，應依刑事訴訟法第三百六十八條，判決如主文。
本案經檢察官丁○○到庭執行職務。
中    華    民    國     97    年     2    月    26   日
            刑事第一庭  審判長法  官  陳  紀  綱
                              法  官  姚  勳  昌
                              法  官  張  智  雄
上列正本證明與原本無異。
如不服本判決應於收受送達後十日內向本院提出上訴書狀，其未
敘述上訴之理由者並得於提起上訴後十日內向本院補提理由書（
均須按他造當事人之人數附繕本）。
                              書記官  謝  雅  惠
中    華    民    國     97    年     2    月    27   日
附錄本案論罪科刑法條全文：
刑法第二百零一條第一項：
意圖供行使之用，而偽造、變造公債票、公司股票或其他有價證
券者，處三年以上十年以下有期徒刑，得併科三千元以下罰金。
刑法第三百三十九條第一項：
意圖為自己或第三人不法之所有，以詐術使人將本人或第三人之
物交付者，處五年以下有期徒刑、拘役或科或併科一千元以下罰
金。
附表：
┌─────────────────┬──────────────────┐
│    有      價      證      券    │     應    沒    收    部    分     │
├─────────────────┼──────────────────┤
│如本案發查卷第十一頁本票影本所示  │偽造「丙○○」為本票共同發票人部分  │
├─────────────────┼──────────────────┤
│即：甲○○於九十一年四月十一日所簽│即：本票上偽簽之「丙○○」署名、邱戎│
│發、面額為新臺幣四百萬元之本票。  │慈所按捺自己指印冒偽係「丙○○」指印│
│                                  │及國民身分證統一編號「Ｌ二二二六四一│
│                                  │四八一」號之填載部分。              │
└─────────────────┴──────────────────┘


司法院資訊處製作；財團法人民間司法改革基金會備份。
